臺灣高等法院高雄分院刑事判決　　　　94年度上訴字第1133號
上　訴　人　臺灣高雄地方法院檢察署檢察官
被　　　告　甲○
上列上訴人因被告違反毒品危害防制條例案件，不服臺灣高雄地
方法院94年度訴字第377 號中華民國94年5月30日第一審判決（
起訴案號：臺灣高雄地方法院檢察署93年度毒偵字第5572號；併
辦案號：同署94年度毒偵字第2972號），提起上訴（併辦案號：
同署94年度毒偵字第4830號），本院判決如下：
    主  文
原判決撤銷。
甲○連續施用第一級毒品，處有期徒刑玖月，海洛因壹包（淨重
零點肆捌公克，空包裝重零點壹柒公克）沒收銷燬；又連續施用
第二級毒品，處有期徒刑柒月，甲基安非他命肆包（每包分別驗
前毛重零點肆公克、驗後毛重零點公克；驗前毛重零點公克
、驗後毛重零點貳公克；驗前毛重零點捌公克，驗後毛重零點柒
公克、驗前毛重點公克，驗後毛重點貳公克），及含甲基
安非他命之吸食器貳支均沒收銷燬；夾鏈袋包沒收，應執行有
期徒刑壹年貳月，海洛因壹包（淨重零點肆捌公克、空包裝重零
點壹柒公克）、甲基安非他命肆包（每包分別驗前毛重零點肆公
克、驗後毛重零點公克；驗前毛重零點公克、驗後毛重零點
貳公克；驗前毛重零點捌公克，驗後毛重零點柒公克，驗前毛重
點公克，驗後毛重點貳公克）及含甲基安非他命之吸食器
貳支均沒收銷燬之，夾鏈袋包沒收。
    事  實
一、甲○於民國92年間因施用毒品案件，經臺灣高雄地方法院檢
    察署檢察官聲請原審以92年度毒聲字第3960號裁定送勒戒處
    所施以觀察、勒戒後，認無繼續施用之傾向，於92年7 月間
    釋放，經台灣高雄地方法院檢察署檢察官於92年7 月9 日以
    92年度毒偵字第3922號不起訴處分確定在案，仍不知悔改，
    明知海洛因及甲基安非他命均係公告列管毒品危害防制條例
    第2 條第2 項第1 款、第2 款所明定之第一級、第二級毒品
    ，不得持有、施用，竟於上開觀察、勒戒執行完畢釋放後，
    5 年內復基於施用第一級毒品海洛因之概括犯意，先於93年
    9 月17日下午5 時許回溯24小時內之某時，施用海洛因1 次
    ；復另行起意，並基於施用第二級毒品甲基安非他命之概括
    犯意，自93年6 月間起至同年94年6 月5 日止，在高雄市不
    特定飯店內及高雄縣鳳山市○○里○○○路328 巷2 號、高
    雄縣鳳山市○○街232 巷21號住居處，將甲基安非他命置於
    玻璃球燒烤吸食產生霧體之方式，施用甲基安非他命多次。
    嗣於93年9 月17日下午3 時50分許，經警持原審核發之搜索
    票，在高雄市○○區○○街42號801 號房其住處執行搜索，
    並扣得其所有供施用之甲基安非他命1 包（驗前毛重0.4 公
    克、驗後毛重0.3 公克），復經警於94年4 月7 日中午12時
    8 分許，在高雄縣鳳山市○○路○ 段288 號前發覺其行跡可
    疑，上前盤查時，在其身上查扣安非他命1 包（驗前毛重
    0.8 公克，驗後毛重0.7 公克），再經由甲○同意帶同警方
    前往其位於高雄縣鳳山市○○路○ 段288 號5 樓其居處，並
    同意警方執行搜索，查獲甲基安非他命1 包（驗前毛重0.3
    公克、驗後毛重0.2 公克），及其所有供施用甲基安非他命
    所用之殘留微量甲基安非他命吸食器1 支，預備分裝甲基安
    非他命以供施用之夾鏈袋包；另94年6 月5 日上午6 時32
    分許回溯24小時內某時止，在不詳地點，施用第一級毒品海
    洛因，於94年6 月5 日凌晨2 時50分許，在高雄市○○區○
    ○路與允文街口，為警攔檢查獲，並扣得第一級毒品海洛因
    淨重0.48公克、空包裝重0.17公克，第二級毒品安非他命驗
    前毛重3.3公克1包。
二、案經高雄市政府警察局鼓山分局隊報請臺灣高雄地方法院檢
    察署檢察官偵查起訴，及高雄市政府警察局鹽埕分局、苓雅
    分局報請臺灣高雄地方法院檢察署檢察官移送併案審理。
    理  由
一、訊據被告固坦承於右開時、地施用第二級毒品甲基安非他命
    之犯行，惟矢口否認有施用第一級毒品海洛因之事實，惟查
    :
  (一)被告於第1 次及最後一次為警查獲後在警詢中（93年9 月17
    日下午5 時許及94年6 月5 日上午6 時許）採集之尿液，送
    請高雄市立凱旋醫院初步以酵素免疫法 (EIA)篩檢，再以氣
    相層析質譜法 (GC/MS)確認結果，呈嗎啡及甲基安非他命陽
    性反應，又被告於第2 次為警查獲後，在警詢中（自94年4
    月7 日下午1 時45分起至94年4 月7 日下午2 時35分止）採
    集之尿液，均送請高雄市立凱旋醫院初步以酵素免疫法
     (EIA)篩檢，再以氣相層析質譜法 (GC/MS)確認結果，於第
    1 次警詢中採取之尿液呈嗎啡及甲基安非他命陽性反應，於
    第2 次警詢中採取之尿液呈甲基安非他命陽性反應等情，此
    有高雄市政府警察局鼓山分局93年查獲毒品案件嫌疑人尿液
    代碼姓名對照表登記表、毒品尿液編號姓名對照表、高雄市
    立凱旋醫院濫用藥物尿液檢驗報告（轉碼編號00000000、
    00000000及00000000）各1 紙在卷可憑，並有原審93聲搜
    1644號搜索票、搜索筆錄、扣押筆錄、自願搜索同意書各1
    份、扣押物品目錄表2 份附卷足參，並有晶體4 包、吸食器
    2 支、夾鏈袋3 包扣案足資為證，又上開扣案之晶體4 包送
    請檢驗結果，均呈甲基安非他命陽性反應（每包分別驗前毛
    重0.4 公克、驗後毛重0.3 公克；驗前毛重0.8 公克，驗後
    毛重0.7 公克；驗前毛重0.3 公克、驗後毛重0.2 公克及驗
    前毛重3.3 公克、驗後毛重3.2 公克），扣案之吸食器1 支
    、夾鏈袋3 包送請高雄醫學大學附設中和紀念醫院檢驗結果
    ，吸食器1 支呈甲基安非他命陽性反應，夾鏈袋3 包抽驗其
    中1 只，則呈甲基安非他命陰性反應等情，此有高雄醫學大
    學附設中和紀念醫院檢驗報告（編號0000-000、0000 -000
    、0000-000、0000-000、0000-000、0000-000）5 份在卷足
    參，又扣案之白粉確係海洛因，淨重0.48公克、空包裝重
    0.17公克，此有法務部調查局94年9 月14日調科壹字第
    220020822 號鑑定通知書可稽。再參諸醫學臨床實驗及根據
    英國藥學會出版之文獻Isolation and Indenti fi-cation
    of Drugs乙書第293 頁載：海洛因經注射入人體後，在體內
    迅速水解成6-Monoacety Imorphine ，再緩緩繼續水解成嗎
    啡，然後再循嗎啡之代謝方式排出，同書第431 ～432 頁並
    載有：嗎啡經注射入人體後，約50% 以上於8 小時內自尿中
    排出，至24小時排出約90% ，但48小時後仍有微量可檢出等
    語。此外，按通常健康成人1 次注射嗎啡15公絲，而以現行
    採用蟻醛酸試液及鉬鋑銨酸試液檢驗其尿液時，注射後8 小
    時內所排尿液易於檢出；8 小時至24小時，視其取尿時間及
    尿量多寡，可能檢出；至24小時以後所排之尿液，用上述方
    法已難檢出，亦據行政院衛生署藥物食品檢驗局73年11月30
    日（）藥檢壹字第030221號函釋在案；又甲基安非他命經
    口服投與後，約70% 於24小時內自尿液中排出，其尿液內甲
    基安非他命成分之檢出，與其投與甲基安非他命方式、投與
    量、個人體質、採尿時間、檢測儀器之精密有關，通常採尿
    液是否呈陽性反應，應以投與後24小時所採為宜，此業經行
    政院衛生署藥物食品檢驗局以（）藥檢壹字第044942號函
    釋明確，被告辯稱其並未施用第一級毒品海洛因，顯與事實
    不符，不足採信，被告應係於93年9 月17日下午5 時許警詢
    採尿時回溯24小時內之某時，施用海洛因1 次之犯行堪以認
    定，另被告自白施用第二級毒品甲基安非他命與事實相符，
    應可採信。
  (二)被告於92年間因施用毒品案件，經臺灣高雄地方法院檢察署
    檢察官聲請原審以92年度毒聲字第3960號裁定送勒戒處所施
    以觀察、勒戒後，認無繼續施用之傾向，於92年7 月間釋放
    ，經台灣高雄地方法院檢察署檢察官於92年7 月9 日以92年
    度毒偵字第3922號不起訴處分確定在案，此有臺灣高雄地方
    法院檢察署刑案資料查註紀錄表及臺灣高等法院前案紀錄表
    各1 份在卷足按，被告於觀察勒戒執行完畢釋放後，5 年內
    復再犯本案施用第一、二級毒品犯行，本案事證明確，犯行
    至堪認定。
二、按海洛因、甲基安非他命分別為毒品危害防制條例第2 條第
    2 項第1 款、第2 款所明定之第一級、第二級毒品。犯毒品
    危害防制條例第10條施用第一級、第二級毒品之罪者，檢察
    官應聲請法院裁定令被告入勒戒處所觀察、勒戒，經觀察、
    勒戒後，認無繼續施用毒品傾向者，應即釋放，並為不起訴
    處分，觀察、勒戒執行完畢釋放後，5 年內再犯第10條之罪
    ，檢察官應依法追訴，此觀諸毒品危害防制條例第20條第1
    項、第2 項、第23條第2 項前段規定自明。被告前因施用毒
    品案件，經本院裁定送勒戒處所觀察、勒戒後，認無繼續施
    用之傾向，於93年7 月間釋放，經台灣高雄地方法院檢察署
    檢察官不起訴處分確定在案，其於觀察、勒戒執行完畢釋放
    後，5 年內，再犯本案施用第一、二級毒品犯行，核其所為
    ，係犯同條例第10條第1 項施用第一級毒品罪、同條第2 項
    施用第二級毒品罪。被告持有第一級毒品海洛因、第二級毒
    品甲基安非他命後進而施用，持有之低度行為各為施用之高
    度行為所吸收，均不另論持有第一級、第二級毒品之罪。其
    先後多次施用毒品海洛因及甲基安非他命，時間緊接，手法
    相同，所犯又係構成要件相同之罪名，顯係基於概括犯意反
    覆為之，為連續犯，依刑法第56條之規定，論以一罪，並加
    重其刑。公訴人雖未就被告自93年9 月18日起至94年6 月5
    日止，施用第二級毒品甲基安非他命及94年6 月5 日施用第
    一級毒品海洛因之犯行起訴，惟此部分與公訴人起訴並經本
    院論罪部分有連續犯之裁判上一罪關係，為起訴效力所及，
    本院自得一併審理；被告所犯上開2 罪，犯意各別，行為互
    殊，應分論併罰。原審據以論罪科刑，固非無見。但未及論
    究94年6 月5 日被查獲之犯行，自有未洽，檢察官上訴執此
    指摘，為有理由，原判決應予撤銷改判；爰審酌被告前因施
    用毒品，經觀察、勒戒，為不起訴處分確定後，仍未能徹底
    戒絕毒品，再犯本案施用第一、二級毒品犯行，顯見其無戒
    毒悔改之意，惟念其施用毒品乃自戕一己之身體健康，尚未
    對他人造成危害，且犯後坦承施用甲基安非他命之犯行，惟
    仍飾詞否認施用海洛因等一切情狀，各量處如主文所示之刑
    ，並定其應執行刑。至扣案之海洛因1 包（淨重0.48公克、
    空包裝重0.17公克）及安非他命4 包（每包分別驗前毛重
    0.4 公克、驗後毛重0. 3公克；驗前毛重0.8 公克，驗後毛
    重0.7 公克；驗前毛重0.3 公克、驗後毛重0.2 公克；驗前
    毛重3.3 公克、驗後毛重3.2 公克），及吸食器2 支與殘留
    微量甲基安非他命無從剝離，均為毒品，依毒品危害防制條
    例第18條第1 項前段規定宣告沒收銷燬之，至鑑驗耗用之甲
    基安非他命，業已滅失，自無庸宣告沒收併銷燬。另夾鏈袋
    3 包，均係被告所有，供施用甲基安非他命所用或預備之物
    ，爰依刑法第38條第1 項第2 款之規定，宣告沒收之。
據上論結，應依刑事訴訟法第369 條第1 項前段、第364 條、第
299 條第1 項前段，毒品危害防制條例第10條、第18條第1 項前
段，刑法第11條前段、第51條第5 款、第56條、第38條第1 項第
2款，判決如主文。
本案經檢察官邱榮藏到庭執行職務。
中　　華　　民　　國　　94　　年　　11　　月　　8 　　日
                  刑事第一庭    審判長法  官  郭雅美
                                      法  官  莊崑山
                                      法  官  江泰章
以上正本證明與原本無異。
施用第一級毒品部分如不服本判決應於收受本判決後10日內向本
院提出上訴書狀，其未敘述上訴理由者，並得於提起上訴後10日
內向本院補提理由書狀（均須按他造當事人之人數附繕本）「切
勿逕送上級法院」。
施用第二級毒品部分不得上訴。
中　　華　　民　　國　　94　　年　　11　　月　　9 　　日
　　　　　　　　　　　　　　　　　　　書記官  盧雅婷
附錄本件論罪科刑法條：
毒品危害防制條例第10條
施用第一級毒品者，處 6 月以上 5 年以下有期徒刑。
用第二級毒品者，處 3 年以下有期徒刑。
                                                      Q
